臺灣高雄地方法院民事裁定
111年度消債更字第154號
聲  請  人  蘇忠良  
0000000000000000

代  理  人  鄭鈞懋律師
上列當事人因消費者債務清理事件聲請更生，本院裁定如下：
    主  文
聲請人蘇忠良自中華民國一一一年十二月十四日下午四時起開始
更生程序。
命司法事務官進行本件更生程序。
    理  由
一、聲請意旨略以：伊有不能清償債務情事，曾依中華民國銀行
    公會會員辦理消費金融案件無擔保債務協商機制請求共同協
    商債務方案成立，惟因不可歸責於己之事由毀諾。伊又未經
    法院裁定開始清算程序或許可和解或宣告破產，爰聲請更生
    等語。　　
二、按債務人不能清償債務或有不能清償之虞者，得依本條例所
    定更生或清算程序，清理其債務。債務人無擔保或無優先權
    之本金及利息債務總額未逾新臺幣（下同）12,000,000元者
    ，於法院裁定開始清算程序或宣告破產前，得向法院聲請更
    生。法院開始更生程序之裁定，應載明其年、月、日、時，
    並即時發生效力。法院裁定開始更生或清算程序後，得命司
    法事務官進行更生或清算程序，必要時得選任律師、會計師
    或其他適當之自然人或法人一人為監督人或管理人。消費者
    債務清理條例（下稱消債條例）第3條、第42條第1項、第45
    條第1項及第16條第1項分別定有明文。　　
三、經查：
  ㈠聲請人於消債條例施行前，依中華民國銀行公會會員辦理消
    費金融案件無擔保債務協商機制請求共同協商債務方案成立
    ，約定自民國95年7月起，分120期，利率4％，每月清償新臺
    幣（下同）16,946元，惟聲請人繳納11期後即未依約繳款，
    於96年8月經通報毀諾，固有安泰銀行陳報狀【111年度消債
    更字第154號(下稱本案卷)第39至44頁】可參。查聲請人自
    陳毀諾時任職貝典大理石，每月收入約20,000元（本案卷第
    47頁），而銀行通報毀諾時即96年8月係以投保薪資18,300
    元加保於高雄縣泥水業職業工會，此有勞工保險被保險人投
    保資料表【111年度司消債調字第144號(下稱調卷)第17頁反
    面】足稽，是以聲請人自陳斯時之每月收入，扣除以96年度
    高雄市每人每月不含房屋支出之必要生活費之1.2倍約9,719
    元計算之必要生活費用後，已難負擔每月16,946元之還款金
    額，堪認聲請人有不可歸責於己之事由，致不能履行原協商
    條件。
　㈡聲請人復於111年4月7日向本院聲請調解債務清償方案，經本
    院111年度司消債調字第144號受理，於同年5月9日調解不成
    立，聲請人並於同日以言詞聲請更生等情，業經本院調閱上
    開調解卷宗核閱無訛。
　㈢關於聲請人清償能力部分：
　1.聲請人於109年度至110年度均無申報所得，名下有2013年、
    2014年出廠重型機車各1部(其中車號000-0000號機車聲請人
    稱已出售，另行購入車號000-0000號大型重型機車)，有機
    車行照影本在卷可稽(本案卷第62至64頁)，另有遠雄人壽保
    單1張，保單號碼0000000000號，解約金9,222元，有國泰人
    壽保單2張，其中1張保單號碼0000000000號，解約金53,395
    元，另1張要保人為父親，上開解約金合計為62,617元(計算
    式：9,222＋53,395＝62,617，本裁定計算式均採元以下四捨
    五入)。
　2.聲請人母親蘇謝寶鳳於107年7月25日死亡，遺有高雄市大寮
    區土地2筆、房屋1筆(下稱系爭不動產，有國泰人壽保險股
    份有限公司於92年4月4日設定抵押權1,800,000元)，現值2,
    754,100元，原辦理繼承登記予聲請人二弟蘇明芳，嗣經本
    院於109年8月20日以109年度鳳簡字第345號判決聲請人等繼
    承人於107年8月3日所為遺產分割協議契約之債權行為、於1
    07年8月7日分割遺產之物權行為均撤銷，蘇明芳應將系爭不
    動產於107年8月7日分割登記塗銷，繼承人含聲請人共4人，
    均未辦理抛棄繼承，系爭不動產尚未辦理繼承登記，聲請人
    繼承之應有部分公告現值共688,525元(計算式：2,754,100÷
    4＝688,525)。
  3.聲請人自109年4月起迄今均任職於進發大理石有限公司(下
    稱進發公司)，擔任作業員，109年為23,800元，110年為24,
    000元、111年為25,250元，每年可領取半個月之年終獎金，
    109年為11,900元、110年為12,000元；另於109年1月、109
    年6月、110年6月各領有統一發票獎金200元、1,000元、400
    元；前於109年5月8日、110年6月4日領有行政院補助各30,0
    00元，未領有其他補助或給付等情，有109年綜合所得稅各
    類所得資料清單及財產歸屬資料清單(調卷第15至16頁)、稅
    務電子閘門財產所得調件明細表(本案卷第21頁正反面)、財
    產及收入狀況說明書（調卷第3頁正反面）、債權人清冊（
    調卷第4頁正反面）、戶籍謄本（本案卷第50頁）、勞工保
    險被保險人投保資料表（調卷第17頁）、個人商業保險查詢
    結果表（本案卷第114至117頁）、財團法人金融聯合徵信中
    心前置協商專用債權人清冊（調卷第8至10頁）、信用報告
    （調卷第11至13頁）、社會補助查詢表（本案卷第19至20頁
    ）、租屋補助查詢表（本案卷第18頁）、勞動部勞動力發展
    署高屏澎東分署函（本案卷第23頁）、勞動部勞工保險局函
    （本案卷第22頁）、收入切結書(本案卷第52頁)、健保投保
    單位紀錄表(調卷第18頁)、存簿暨交易明細表(本案卷第65
    至66頁反面)、母親除戶戶籍謄本(本案卷第51頁)、系爭不
    動產登記謄本(本案卷第58至61頁)、財政部高雄國稅局鳳山
    分局函(本案卷第88至90頁)、本院109年度鳳簡字第345號民
    事判決(本案卷第78至79頁)、財金資訊股份有限公司函(本
    案卷第37至38頁)、遠雄人壽保險股份有限公司函(本案卷第
    75至76頁)、國泰人壽保險股份有限公司函(本案卷第80至81
    頁)、當事人陳報狀(本案卷第47至49、77頁正反面)、家事
    事件公告(本案卷第92頁)、進發大理石有限公司傳真回函（
    本案卷第111至112頁）等附卷可參。
　4.是依聲請人上述工作、收入情形，認以聲請人任職於進發公
    司之每月收入25,250元，核算其現在償債能力之基礎，堪屬
    妥適。
　㈣關於聲請人必要生活費用部分，聲請人主張每月支出20,212
    元(無房屋租金，調卷第3頁正反面)乙情。按債務人必要生
    活費用，以最近1年衛生福利部或直轄市府所公告當地區每
    人每月最低生活費1.2倍定之，消債條例第64條之2第1項定
    有明文。本院參酌衛福部社會司所公告111年度高雄市最低
    生活費為14,419元，1.2倍即17,303元，聲請人陳稱居住於
    母親所遺房屋內，可認其未支出房屋費用，故計算其個人每
    月必要生活費時，即應扣除相當於房屋支出所佔比例（大約
    為24.36％）。依此計算結果，聲請人每月之必要生活費以13
    ,088元為度【計算式：17,303×（1－24.36%）＝13,088】，逾
    此範圍，難認必要。
　㈤綜上所述，聲請人目前每月收入25,250元，扣除個人必要支
    出13,088元後，剩餘12,162元，而聲請人目前負債總額為5,
    115,094元（本案卷第45、32、25、29、24、39頁，調卷第3
    6、45頁，包括：滙豐(台灣)銀行、新光銀行、玉山銀行、
    凱基銀行、台新銀行、安泰銀行、良京實業股份有限公司、
    台灣金聯資產管理股份有限公司），扣除聲請人名下系爭不
    動產價值(因不論是否扣除抵押權所擔保之債權金額，均無
    礙於清算淮駁之結果，故暫不予扣除)、保單解約金後，以
    每月所餘逐年清償，至少須約30年【計算式：(5,115,094－6
    88,525－62,617)÷12,162÷12≒30】始能清償完畢，應認其已
    不能清償債務。此外，聲請人無擔保或無優先權之債務總額
    未逾12,000,000元，且無消債條例第6條第3項、第8條或第4
    6條各款所定駁回更生聲請之事由存在。則聲請人聲請更生
    為有理由，應予准許，爰命司法事務官進行本件更生程序。
四、依消債條例第11條第1項、第45條第1項，裁定如主文。
中　　華　　民　　國　　111 　年　　12　　月　　14　　日
              　　民事庭　　　法　官　陳美芳
以上正本係照原本作成。
本裁定不得抗告。
中　　華　　民　　國　　111 　年　　12　　月　　14　　日
  　                        　書記官　胡美儀